臺灣高等法院刑事判決　　　　　　　　　　　　　九十三年度交上易字第二六０號
　　上　訴　人　臺灣板橋地方法院檢察署檢察官
　　被　　　告　甲○○
右上訴人因被告過失致死案件，不服臺灣板橋地方法院九十三年度交易字第一四六號
，中華民國九十三年九月九日第一審判決（起訴案號：臺灣板橋地方法院檢察署九十
三年度偵字第三四一三號），提起上訴，本院判決如左：
    主  文
上訴駁回。
    事  實
一、甲○○於民國（下同）九十二年十二月二十五日十一時四十五分許，駕車牌號碼
    ＧＡＰ三二二號重型機車，沿臺北縣板橋市○○路由東往西方向行駛，經臺北縣
    板橋市○○路○段與正隆巷口時，原應注意車前狀況，隨時採取必要安全措施，
    且應注意汽車行近行人穿越道前，應減速慢行，遇有行人穿越時，無論有無交通
    警察指揮或號誌指示，均應暫停讓行人先行通過，而依當時天候晴、日間自然光
    線、路面乾燥、無缺陷、無障礙物、視距良好路況，並無不能注意情事，竟疏於
    注意，未暫停讓前方行人穿越道上因見號誌燈轉換未能一次通過馬路，而調頭退
    回之行人黃明玉先行通過，致其機車左側把手不慎撞及黃明玉，造成黃明玉倒地
    受傷，雖經送板橋中英醫院救治，仍於九十二年十二月二十九日十二時四十六分
    許，因顱內出血（硬腦膜下血腫）不治死亡。甲○○於肇事後即報警處理，並於
    有偵查犯罪職務之員警前往現場處理時，向尚不知何人犯罪之員警自首並坦承肇
    事，而接受裁判。
二、案經被害人黃明玉之女乙○○訴由臺北縣政府警察局海山分局報請臺灣板橋地方
    法院檢察署檢察官相驗後自動檢舉偵查起訴。
    理  由
一、訊據被告甲○○坦承右揭時、地因駕車疏失，未暫停讓在行人穿越道上之被害人
    黃明玉先行通過而肇事，致被害人死亡之事實，且查：
(一)、被告坦承之詞，核與告訴人乙○○所指訴之情節相符，並有道路交通事故調查報
    告、事故現場圖、道路交通事故調查報告表(一)(二)、臺北縣政府警察局海山分局道
    路交通事故補充資料表各一份、現場照片十四幀及中英醫院診斷證明書一紙附卷
    可稽（相驗卷第九頁、第十至十一頁、第十二頁、第十四至十七頁、第六頁）。
(二)、被害人黃明玉確因本件車禍造成顱內出血（硬腦膜下血腫）送醫不治死亡等情，
    亦經臺灣板橋地方法院檢察署檢察官督同檢驗員相驗屬實，製有勘驗筆錄、驗斷
    書及相驗屍體證明書各一份在卷可按（相驗卷第二一至二一頁反面、第二三至二
    七頁反面、第二二頁）。
(三)、按汽車行駛時，駕駛人應注意車前狀況，並隨時採取必要之安全措施以及汽車行
    近行人穿越道前，應減速慢行，遇有行人穿越時，無論有無交通警察指揮或號誌
    指示，均應暫停讓行人先行通過，道路交通安全規則第九十四條第三項、第一百
    零三條分別定有明文。被告駕駛重型機車，行近上開行人穿越道，自應注意前揭
    規定。而本件車禍肇事當時之天候晴、日間自然光線、路面乾燥、無缺陷、無障
    礙物、視距良好等情，亦有上開肇事現場照片及道路交通事故調查報告表(一)可稽
    ，並無被告不能注意之情事，詎其竟疏於注意車前狀況，並隨時採取必要之安全
    措施，且未暫停讓在行人穿越道上因號誌變換無法一次通過而正調頭返回之被害
    人先行通過，即貿然前行，以致所駕駛之前開重型機車左側把手不慎撞及被害人
    ，造成被害人因而倒地受傷，經緊急送醫後，仍因顱內出血（硬腦膜下血腫）不
    治死亡，被告就本件車禍之發生顯有過失甚明。
(四)、本件經臺灣省臺北縣區車輛行車事故鑑定委員會鑑定，亦認本件車禍係因被告駕
    駛普通重機車，未讓行人穿越道上行人先行為肇事原因，有該委員會九十三年五
    月二十四日北鑑字第九三０三二七號函暨所附鑑定意見書各一份附卷可參（第三
    四一三號偵卷第六至七頁）。而被害人因本件車禍導致顱內出血（硬腦膜下血腫
    ）不治死亡，則被告之過失行為與被害人之死亡間，復具有相當因果關係。
(五)、綜上，本件事證明確，被告過失犯行堪以認定，應依法論科。
二、論罪科刑部分：
(一)、核被告甲○○所為，係犯刑法第二百七十六條第一項之過失致死罪。被告駕駛重
    型機車，行經行人穿越道，未依規定讓行人即被害人優先通行，導致被害人死亡
    ，依法應負刑法過失致死罪責，依道路交通管理處罰條例第八十六條第一項之規
    定，應加重其刑。被告於肇事後，在有偵查犯罪職務之機關知悉其犯罪前，即向
    據報前往現場處理尚不知何人犯罪之員警坦承肇事，並接受裁判，有臺北縣政府
    警察局海山分局交通分隊偵辦交通事故案件「涉嫌人是否自首」調查表一份在卷
    足憑（相驗卷第七頁），符合自首之要件，應依刑法第六十二條前段規定減輕其
    刑，並依刑法第七十一條規定，先加後減之。
(二)、原審認被告罪證明確，並適用刑事訴訟法第二百九十九條第一項前段、第二百七
    十三條之一第一項，刑法第二百七十六條第一項、第六十二條前段、道路交通管
    理處罰條例第八十六條第一項，罰金罰鍰提高標準條例第一條前段之規定，審酌
    被告前無犯罪科刑紀錄，有臺灣高等法院被告全國前案紀錄表一份在卷可參，兼
    衡被告之生活狀況、智識程度、就本件車禍之發生應負完全過失責任以及犯後雖
    坦承犯行，態度尚佳，惟迄未與被害人家屬達成和解，賠償所受損害等一切情狀
    ，量處有期徒刑捌月，經核原判決認事用法並無不合，量刑之諭知亦屬妥適，檢
    察官循告訴人之請以被告未與家屬和解，量刑過輕等詞，指摘原判決不當，然查
    「量刑輕重，係屬事實審法院得依職權自由裁量之事項，苟已斟酌刑法第五十七
　　條各款所列情狀而未逾越法定刑度，不得遽指為違法（七十二年台上字第六六九
  　六號判例）」，而原審判決之量刑已敘明審酌之事由並將被告未與家屬和解之犯
    後態度列入量刑審酌，是檢察官之上訴為無理由，應予駁回。
據上論斷，應依刑事訴訟法第三百六十八條，判決如主文。
本案經檢察官王安明到庭執行職務。
中　　　華　　　民　　　國　　九十三　　年　　　十一　　月　　十七  　　日
                              臺灣高等法院刑事第七庭
                                  審判長法  官  吳　啟　民
                                        法  官  林　瑞　斌
                                        法  官  施　俊　堯
右正本證明與原本無異。
不得上訴。
                                        書記官  陳　彥　蕖
中　　　華　　　民　　　國　　九十三　　年　　 十一 　　月　　 十七 　　日
附錄：本案論罪科刑法條全文
中華民國刑法第二百七十六條
因過失致人於死者，處二年以下有期徒刑、拘役或二千元以下罰金。
從事業務之人，因業務上之過失犯前項之罪者，處五年以下有期徒刑或拘役，得併科
三千元以下罰金。
